【裁判字號】    99,訴,238
【裁判日期】    990622
【裁判案由】    偽造有價證券等
【裁判全文】
臺灣基隆地方法院刑事判決               99年度訴字第238號
公  訴  人  臺灣基隆地方法院檢察署檢察官
被      告  丁○○
指定辯護人  本院公設辯護人丙○○
上列被告因偽造有價證券等案件，經檢察官提起公訴（99年度偵
字第1014號），本院判決如下：
    主  文
丁○○犯竊盜罪，處有期徒刑肆月；又犯偽造有價證券罪，處有
期徒刑壹年捌月，偽造如附表所示支票貳紙均沒收。應執行有期
徒刑壹年拾月，緩刑肆年。偽造如附表所示支票貳紙均沒收。
    事  實
一、丁○○因負債遭催討，而於民國98年12月5 日14時許，前往
    基隆市○○區○○路518 號友人己○○開設之工廠，欲向己○○借款周轉，見己○○外出不在，竟意圖為自己不法之所
    有，取出己○○置放在辦公桌抽屜內之空白支票簿1 本，撕
    取其中2 張支票（如附表所示）而竊取之，並基於偽造有價
    證券並供己行使之犯意，當場在支票號碼RL0000000 號之支
    票上，偽填金額為新台幣（下同）79000 元、發票日為99年
    1 月29日及在支票號碼RL0000000 號之支票上，偽填金額為
    31500 元、發票日為99年2 月26日後，再從辦公桌抽屜內取
    出己○○之印鑑章接續盜蓋於發票人處，用畢即將印鑑章放
    回原處，而偽造如附表所示支票2 紙，足以生損害於己○○
    及銀行管理有價證券使用之正確性。旋於同日，將附表編號
    1 所示支票持往戊○○所服務位於基隆市○○區○○街10號
    之公司，向不知情之戊○○調借現金74000 元（預扣2 月利
    息5000元）而行使之；復於同日前往基隆市○○區○○街18
    0 號甲○○開設之水電材料行，將附表編號2 所示支票交予
    不知情之甲○○，用以支付先前積欠之貨款而行使之。嗣於
    99年1 月29日，己○○查閱上開支票存款帳戶存摺發現有不
    明款項，旋辦理掛失止付，致戊○○提示附表編號1 所示支
    票未獲兌現，經台灣票據交換所函送警方偵辦而查獲上情。
二、案經基隆市警察局第二分局報告臺灣基隆地方法院檢察署檢
    察官偵查起訴。
    理  由
壹、證據能力部分
（一）按被告以外之人於偵查中向檢察官所為之陳述，除顯有不
      可信之情況者外，得為證據，刑事訴訟法第159 條之1 第
      2 項定有明文。查證人己○○、戊○○於偵查中所為之證
      述業經法定具結程序以擔保其憑信性，所述亦屬其親身經
      歷之事，且無證據證明有受到任何強暴、脅迫或其他不正
      方法取供而具有顯不可信之情事，依前開規定，應認有證
      據能力。
（二）復按被告以外之人於審判外之陳述，雖不符前4 條之規定
      ，而經當事人於審判程序同意作為證據，法院審酌該言詞
      陳述或書面陳述作成時之情況，認為適當者，亦得為證據
      。當事人、代理人或辯護人於法院調查證據時，知有第15
      9 條第1 項不得為證據之情形，而未於言詞辯論終結前聲
      明異議者，視為有前項之同意，刑事訴訟法第159 條之5
      定有明文。查證人己○○、戊○○、甲○○於警詢所為之
      證述，均屬被告以外之人於審判外所為之陳述，然因檢察
      官、被告及辯護人於本院準備程序及審理期日進行調查證
      據時同意引用為證據，而本院考量前開證人於警詢證述時
      均有全程錄音，所述亦屬其等親身經驗之事，是前開證人
      於警詢所為之證述內容亦均得為證據。
貳、實體方面
一、上揭犯罪事實，業據被告於警詢、偵查及本院審理時迭承不
    諱（詳偵查卷第6 頁至13頁、43頁、44頁），核與證人己○○、戊○○於警詢、偵查中及證人甲○○於警詢中證述相符
    （詳偵查卷第17頁至19頁、23頁至25頁、46頁、47頁、49頁
    至51頁），並有附表所示偽造支票2 紙扣案、支票照片、台
    灣票據交換所99年2 月4 日台票總字第0990000698號函及所
    附退票理由單、票據正反面、掛失止付票據提示人資料查報
    表、票據掛失止付通知書、遺失票據申報書影本等件在卷可
    稽。綜上事證參互析之，足認被告自白與事實相符，可以採
    信，本案事證明確，被告犯行堪予認定，應依法論科。
二、按行使偽造有價證券以使人交付財物，如所交付者即係該證
    券本身之價值，則其詐欺取財仍屬行使偽造有價證券之行為
    ，不另成立詐欺罪名；行使偽造支票行為，或為抵付消費款
    及修理款，或向銀行提示領款，均係本於該偽造之支票而行
    使該票據上權利之行為，其性質上當然含有詐欺取財之性質
    ，應不再另論以詐欺取財罪（最高法院25年度上字第1814號
    判例可參）。核被告前開所為，係分別犯刑法第320 條第1
    項之普通竊盜罪及同法第201 條第1 項之偽造有價證券罪。
    又依被告於98年12月5 日，持已填載應載事項完畢之附表所
    示支票分向戊○○等調借款項或清償貨款，顯見被告係基於
    同一偽造有價證券之犯意，在密集時間、地點內，接續偽造
    如附表所示支票，侵害同一法益侵害之數舉動接續施行，乃
    接續犯，應論以一罪（最高法院86年臺上字第3295號判例參
    照）。而被告於附表所示支票上盜用己○○印鑑章而蓋用印
    文，為偽造有價證券之階段行為，不另論罪；又其行使偽造
    有價證券之低度行為，為偽造有價證券之高度行為所吸收，
    亦不另論罪。被告所犯前開竊盜及偽造有價證券2 罪，犯意
    各別，行為互殊，應分論併罰之。按被告竊取己○○之空白
    支票偽造有價證券，固無足取，然被告偽造支票後，持向戊○○調現74000 元及交與甲○○用以償還積欠之貨款31500
    元，幸對己○○、戊○○、甲○○及交易安全所生損害均非
    鉅大，依其犯罪情狀觀之，情節尚非重大，以其所犯刑法第
    201 條第1 項之法定本刑3 年以上10年以下有期徒刑相較，
    實屬情輕而法重，顯有可資憫恕之處，本院認縱處以法定最
    低刑度3 年，猶嫌過重，爰依刑法第59條之規定減輕其刑。
    爰審酌被告周轉困難，竟竊取己○○空白支票及盜用印章偽
    造支票，惟犯罪後坦承犯行，態度良好，所生損害亦非鉅大
    ，併其生活狀況、品行、智識程度等一切情狀，分別量處如
    主文所示之刑，並定其應執行之刑。末被告未曾因故意犯罪
    受有期徒刑以上刑之宣告，有臺灣高等法院被告前案紀錄表
    附卷可查，其因一時失慮，致罹刑章，經此偵審程序，已有
    悔意，業分經被害人己○○、戊○○於本院準備程序、審理
    時陳明原諒被告等語在卷，並有被害人己○○、戊○○、甲○○共同出具之同意書影本在卷足憑，被告應已知所警惕，
    而無再犯之虞，爰依法為緩刑4 年之宣告，以啟自新。附表
    所示偽造之支票2 紙，應依刑法第205 條規定，不問屬於被
    告與否，均宣告沒收之。
據上論斷，應依刑事訴訟法第299 條第1 項前段，刑法第201 條
第1 項、第320 條第1 項、第59條、第51條第5 款、第74條第1
項第1 款、第205 條，刑法施行法第1 條之1 ，判決如主文。
本案經檢察官乙○○到庭執行職務
中    華    民    國    99    年    6     月    22    日
                  刑事第二庭審判長法  官  陳志祥
                                  法  官  陳伯厚
                                  法  官  黃梅淑
以上正本證明與原本無異。
如不服本判決應於收受送達後10日內向本院提出上訴書狀，並應
敘述具體理由；其未敘述上訴理由者，應於上訴期間屆滿後20日
內向本院補提理由書(均須按他造當事人之人數附繕本)「切勿逕
送上級法院」。
中    華    民    國    99    年    6     月    22    日
                                  書記官  丁妍君
附表：被告偽造之支票明細
 ┌───┬─────┬────┬─────┬────┬─────┐
 │ 編號 │ 支票號碼 │ 付款人 │發票日期  │發 票 人│被告交付時│
 │      │          │        │          │        │間        │
 ├───┼─────┼────┼─────┼────┼─────┤
 │  1   │RL0000000 │基隆第二│空白（偽填│己○○（│98年12月5 │
 │      │（帳號為  │信用合作│99年1 月29│盜用戴祈│日交予楊萬│
 │      │02898-5 ）│社中正分│日）      │財印鑑章│寶        │
 │      │          │社      │          │）      │          │
 │      │          │        │          │        │          │
 ├───┼─────┼────┼─────┼────┼─────┤
 │  2   │RL0000000 │基隆第二│空白（偽填│同上    │98年12月5 │
 │      │（帳號同上│信用合作│99年2 月26│        │日交予卓星│
 │      │）        │社中正分│日）      │        │同        │
 │      │          │社      │          │        │          │
 └───┴─────┴────┴─────┴────┴─────┘
附錄本案論罪科刑法條全文：
中華民國刑法第201條
意圖供行使之用，而偽造、變造公債票、公司股票或其他有價證
券者，處3 年以上10年以下有期徒刑，得併科3 千元以下罰金。
行使偽造、變造之公債票、公司股票或其他有價證券，或意圖供
行使之用，而收集或交付於人者，處1 年以上7 年以下有期徒刑
，得併科3 千元以下罰金。
中華民國刑法第320條第1項
意圖為自己或第三人不法之所有，而竊取他人之動產者，為竊盜
罪，處5 年以下有期徒刑、拘役或5 百元以下罰金。

司法院資訊處製作；財團法人民間司法改革基金會備份。
